臺灣高等法院臺中分院刑事判決　　　　　　　　九十三年度交上訴字第一四三六號
　　上　訴　人　臺灣臺中地方法院檢察署檢察官
　　被　　　告　甲○○
右上訴人因被告公共危險案件，不服臺灣臺中地方法院九十三年度交訴字第六三號中
華民國九十三年七月二十七日第一審判決（起訴案號：臺灣臺中地方法院檢察署九十
二年度偵字第一九六三○號），提起上訴，本院判決如左：
      主  文
上訴駁回。
      事  實
一、甲○○曾因違反肅清煙毒條例案件，經臺灣臺中地方法院判處有期徒刑三年三月
    確定，於民國（下同）九十二年五月二十一日縮刑期滿，執行完畢。猶不知悔改
    ，復於九十二年十月五日二十二時許，在臺中縣大里市○○路與爽文路口釣蝦場
    內，飲用罐裝啤酒四、五瓶，其飲酒後已達不能安全駕駛動力交通工具程度，猶
    駕駛車牌號碼ＲＧ─六四五八號自小客車，行駛於道路上，嗣於同日二十三時許
    ，途經臺中縣大里市○○里○○路中投公路下便道時，本應注意車前狀況，依當
    時情形，並能注意，竟疏未注意，且因酒精作用無法安全操控所駕駛之自小客車
    ，而撞擊對向由丙○○所騎乘之車牌號碼ＪＧＴ─○三三號重型機車，丙○○因
    而受有手肘擦傷之傷害（甲○○涉嫌傷害部分另由檢察官不起訴處分），經警據
    報到場，對甲○○施以酒精測試，測得其呼氣酒精成份為每公升一．０九毫克。
二、案經臺中縣警察局霧峰分局報請臺灣臺中地方法院檢察署檢察官偵查起訴。
    理      由
甲、有罪部分：
一、右揭犯罪事實，業據被告甲○○坦承不諱，核與證人乙○○於原審證稱：「我到
    現場約五到十分鐘，我姐姐說她有擦傷，我有聞到被告的酒味」等語（詳見原審
    卷第三十六頁、第三十七頁）及於本院調查時證稱：「（審判長問：你到達現場
    時，被告是在做什麼？）乙○○答：當時我姐姐和被告都在現場。有在爭吵。（
    審判長問：內容爭吵什麼？有無談賠償的事情？）乙○○答：我姐姐與甲○○有
    一面之緣，有提到為什麼會撞到我姐姐。（審判長問：你到達現場，有無參與討
    論？）乙○○答：有。（審判長問：你到現場談什麼？）乙○○答：我就跟我姐
    姐講，這個人認識，就各自先回家明天再解決。（審判長問：你在現場停留多久
    ？）乙○○答：大約五分鐘。我去的時候警察還沒有到場。（審判長問：你到現
    場時的時間？）乙○○答：在第一庭我是說晚上九點多，因為我有工作剛睡覺醒
    來，我不知道正確時刻，我想大概時間是九點多吧，後來他們才告訴我正確時間
    是十一點多，當時天色已暗。而且人車來往很少，因旁邊有公墓。（審判長問：
    你離開時，你姐姐有無跟著離開？）乙○○答：沒有。（審判長問：為何你去五
    分鐘，你自己先走沒有等你姐姐一起離開？）乙○○答：我到現場的時候就跟她
    說是認識的人，叫我姐姐不要報警。因為我姐姐沒有受到什麼傷，只有擦傷而已
    ，也會自己走，傷得不重，而且我家也在附近而已，大約六百公尺。隔天我也要
    工作，所以我就馬上離開回家睡覺。所以我就在現場告訴被告叫他先走。後來是
    路邊的人報案的。（審判長問：丙○○與你何關係？）乙○○答：是我的親姐姐
    。（審判長問：提示原審證人筆錄，為何說是你妹妹打電話？）乙○○答：我有
    兩個姐姐，一個哥哥，我在家排行最小，我沒有妹妹，所以地院記載是我妹妹打
    電話給我是錯的。」等語（詳見本院審理卷第四十一頁至第四十三頁）相符，並
    有酒精濃度測試紀錄表、刑法第一百八十五條之三案件測試觀察紀錄表、臺中縣
    警察局舉發違反道路交通管理事件通知單、道路交通事故現場圖、道路交通事故
    調查表（一）、（二）各一紙附卷可稽。
二、按刑法於八十八年四月二十一日經總統公布增訂第一百八十五條之三，將服用酒
    類不能安全駕駛動力交通工具而駕駛者，亦納入刑事處罰之範疇，該條規定並自
    同年月二十三日正式施行，犯本條之罪係屬抽象危險犯，其立法目的在嚇阻酒後
    駕車，危害公眾安全及防止交通事故之發生，條文中所稱「不能安全駕駛動力交
    通工具」係屬不確定之法律概念，除衡之行為人駕車時飲用酒類之程度及血液中
    酒精含量之多寡外，並應參以行為人當時之精神狀態、駕馭車輛之情形及對於交
    通號誌或指揮之遵守能力，以資相佐，斷非徒以飲酒數量作為取決是否成罪之唯
    一標準，否則，個人酒量殊異，偶因特殊情狀致未達平日精神狀態者亦所在多有
    ，欲以劃一標準遽為能否安全駕車或酒醉之論斷，誠屬難能，惟參考德國、美國
    之認定標準，駕駛人於呼氣中酒精濃度達每公升零點五五亳克以上者，肇事率為
    一般正常人之十倍，認為已達不能安全駕駛之標準，法務部八十八年五月十八日
    法八八檢字第００一六六九號函亦採斯旨。本案被告酒測呼氣酒精濃度為每公升
    一．０九毫克，足認被告駕車時確已達不能安全駕駛動力交通工具之程度。
三、核被告所為係犯刑法第一百八十五條之三服用酒類不能安全駕駛動力交通工具罪
    。被告曾因違反肅清煙毒條例案件，經臺灣臺中地方法院判處有期徒刑三年三月
    確定，於九十二年五月二十一日執行完畢，五年之內，再犯有期徒刑以上之本罪
    ，為累犯，依刑法第四十七條規定加重其刑。原審判決關於被告服用酒類，不能
    安全駕駛動力交通工具而駕駛部分適用刑法第一百八十五條之三、第四十七條、
    第四十一條第一項前段，罰金罰鍰提高標準條例第二條之規定，並審酌被告酒後
    駕車，不顧公眾安全，惟犯後坦承犯行等一切情狀，量處被告有期徒刑月，並
    諭知易科罰金之折算標準，核其認事用法並無違誤，量刑亦稱妥適。應予維持。
    原審法院檢察署檢察官雖具狀表明不服原審判決之全部，惟上訴書僅對被告被訴
    肇事逃逸部分聲明不服，並未對原審判決關於被告服用酒類，不能安全駕駛動力
    交通工具而駕駛部分聲明不服之理由，是原審法院檢察署檢察官右揭關於原審判
    決就被告服用酒類，不能安全駕駛動力交通工具而駕駛部分上訴，顯無理由，應
    予駁回。
乙、無罪部分：
一、原審法院檢察署檢察官公訴意旨略以：被告甲○○於右揭事實發生車禍致丙○○
    受傷而下車查看後，並未報警亦未將丙○○送醫，即逕行駕車逃逸，經丙○○記
    下車號報警，於警方到場繪製現場圖時，發現甲○○在場形跡可疑，經丙○○當
    場指認無誤，因認被告涉有刑法第一百八十五條之四肇事逃逸罪云云。
二、按犯罪事實應依證據認定之，無證據不得推定其犯罪事實。又不能證明被告犯罪
    或其行為不罰者，應諭知無罪之判決。刑事訴訟法第一百五十四條、第三百零一
    條第一項，分別定有明文。次按認定不利於被告之事實，須依積極證據，苟積極
    證據不足為不利於被告事實之認定時，即應為有利於被告之認定，更不必有何有
    利之證據，亦有最高法院三十年上字第八一六號判例可資參照。且告訴人之告訴
    ，係以使被告受刑事訴追為目的，其陳述是否與事實相符，仍應調查其他證據以
    資審認，最高法院五十二年台上字第一三００號亦著有判例。
三、原審判決關於被告被訴肇事逃逸部分認：「訊據被告甲○○辯稱：當時警察還沒
    來，丙○○的哥哥乙○○要伊先開車回去，隔天再私下和解，伊就先開車回附近
    的家，不是故意逃離現場，且事後有再回來現場等語。查證人乙○○於原審到庭
    結證稱：我到現場約五到十分鐘，我姐姐說她有擦傷，我有聞到被告的酒味，我
    說私下和解就好，就叫被告先走，因為警察還沒到，我與被告離開時，我妹妹丙○○還沒離開等語（詳見原審卷第三十六頁、第三十七頁）。另據處理本件車禍
    之警員簡文欽於原審到庭結證稱：被告在警訊時有說跟乙○○達成協議才離開，
    為要了解狀況，所以在當晚十二點三十分有通知乙○○來作筆錄，惟未聯絡到等
    語（詳見原審卷第三十三頁）。告訴人丙○○於原審證稱證稱：「乙○○是我姐
    姐叫他來的，警察來之前被告就先走，他在離開之前怎麼跟我弟弟說，我不清楚
    ，以前在檳榔攤有見過被告」等語（詳見原審卷第三十頁）。由上證人所證述研
    析，證人乙○○確實有到現場，且乙○○亦證述有叫被告先離開，私下和解就好
    ，則被告甲○○離開現場顯非故意逃逸，被告所辯尚為可採。至於證人乙○○所
    述車禍發生時間係晚上九點多，與實際發生時間晚上十一點多有出入，惟因時間
    已相距九月多，難免有所誤記，自不能為被告不利之認定。此外，復查無其他積
    極證據足資證明被告有何過失犯行，揆諸前開說明，不能證明被告有肇事逃逸之
  犯行，自應諭知無罪之判決。」等語，核無違誤，應予維持。
四、原審法院檢察署檢察官關於原審判決就被告肇事逃逸部分上訴意旨略以：丙○○
    於警訊明確證稱：「對方棄我不顧先行離開現場，我報警處理後，警方找到肇事
    者‧‧‧」、「該車駕駛人下車後‧‧‧這件事要怎處理都無所謂，說完即離開
    現場」等語，顯示被告甲○○確有肇事逃逸之犯行，且其於警訊中均未提及證人
    乙○○曾到過現場乙節。證人乙○○所述車禍發生時間係晚上九點多，與實際發
    生時間晚上十一點多，出入甚大，參以證人乙○○先則說是其姐打予三通電話通
    知他到現場，惟嗣又說「因我電話有顯示時間，所以知道我妹妹（指丙○○）打
    電話的時間」一語，則究係其姊姊或其妹妹以電話通知其到現場，前後所供亦不
    相符，足認其所為之證述，應係事後迴護被告之詞。證人乙○○若與被告甲○○
    於車禍現場，或等待警員到現場後，再一起離開，不至於三更半夜留下丙○○一
    個女子，在現場等候警員？且若曾私下達成協議，何以未告訴丙○○，而致丙○○於警訊中提出過失傷害之告訴？等語，指摘原審判決不當，惟查：
１、丙○○於原審調查時即指稱：「（問：九十二年十月五日晚上發生車禍，被告怎
    麼跟你說？）發生車禍後，我自己爬起來，而且被告還罵路人，另一路人報警，
    被告說要怎樣都沒關係，乙○○是我姐姐叫他來的，警察來之前被告就先走，他
    在離開之前，怎麼跟我弟弟說，我不清楚」、「（問：乙○○如何來？）是我姐
    姐叫他來的，警方來之前，被告已經離開現場。我弟弟是否跟他說什麼，我不清
    楚」等語（詳見原審卷第三十頁），則依丙○○上開所述，被告在警察來之即離
    開，且更證稱：「警察來之前被告就先走，他在離開之前，怎麼跟我弟弟說，我
    不清楚」等語，顯見證人與被告在警察來之前，應有接觸至明。並無從以當時酒
    精測試達呼氣酒精成份為每公升一．０九毫克之業已酒醉之被告於警詢時未提及
    乙○○有到現場，即否認證人乙○○於警察到場之前未在現場，況參以證人即在
    場處理之警員簡文欽於原審復證稱：「十二時十分時，甲○○來時，有說跟他親
    戚達成共議，才離開現場」等語（詳見原審審理卷第三十三頁），更足證被告確
    於警察到場之前即已有與乙○○接觸至明。原審法院檢察署檢察官以丙○○於警
    訊證稱：「對方棄我不顧先行離開現場，我報警處理後，警方找到肇事者‧‧‧
    」、「該車駕駛人下車後‧‧‧這件事要怎處理都無所謂，說完即離開現場」等
    語，認被告未於車禍當時與乙○○達成共識，即有誤會。
２、又證人乙○○業於上開本院調查時明確證稱：「當時我姐姐和被告都在現場。有
    在爭吵。」、「我就跟我姐姐講，這個人認識，就各自先回家明天再解決。」、
    「大約五分鐘。我去的時候警察還沒有到場。」、「在第一庭我是說晚上九點多
    ，因為我有工作剛睡覺醒來，我不知道正確時刻，我想大概時間是九點多吧，後
    來他們才告訴我正確時間是十一點多，當時天色已暗。而且人車來往很少，因旁
    邊有公墓。」、「姐姐沒有跟著離開，因為我到現場的時候就跟她說是認識的人
    ，叫我姐姐不要報警。因為我姐姐沒有受到什麼傷，只有擦傷而已，也會自己走
    ，傷得不重，而且我家也在附近而已，大約六百公尺。隔天我也要工作，所以我
    就馬上離開回家睡覺。所以我就在現場告訴被告叫他先走。後來是路邊的人報案
    的。」、「丙○○是我的親姐姐、我有兩個姐姐，一個哥哥，我在家排行最小，
    我沒有妹妹，所以地院記載是我妹妹打電話給我是錯的。」等語，就其確有在現
    場，而警察當時並未到現場，且伊係指稱接到姐姐的電話，伊並無妹妹，伊之所
以留下丙○○一人，係因伊明天有工作，另丙○○傷勢輕微，況丙○○住家即在
    附近，又伊已勸丙○○不要報警為詳細之說明，並無何違常理及齟齬之處，核與
    丙○○上開於原審調查時指稱：「（問：九十二年十月五日晚上發生車禍，被告
    怎麼跟你說？）發生車禍後，我自己爬起來，而且被告還罵路人，另一路人報警
    ，被告說要怎樣都沒關係，乙○○是我姐姐叫他來的，警察來之前被告就先走，
    他在離開之前，怎麼跟我弟弟說，我不清楚」、「（問：乙○○如何來？）是我
    姐姐叫他來的，警方來之前，被告已經離開現場。我弟弟是否跟他說什麼，我不
    清楚」（詳見原審卷第三十頁），有關被告確有於警察來之前與證人乙○○接觸
    之情節相符，再參諸丙○○上開所述，被告在警察來之即離開，且乙○○係丙○○之弟弟，而丙○○仍指稱其姐姐叫乙○○來，則乙○○稱伊係家中最小的，並
    無妹妹，尚非不可採。況證人乙○○於原審即已明證稱：「我確實有去現場，是
    我姐姐丙○○通知我去的」等語（詳見原審卷第三十六頁），則原審法院檢察署
    檢察官上訴意旨執證人乙○○究係其姊姊或其妹妹以電話通知其到現場，前後所
    供不符，認乙○○上開所證有於車禍後到現場顯有不實云云，即有誤會。
３、參諸上開證人乙○○所證，證人乙○○於勸其姐姐丙○○不要報警，惟丙○○未
    聽從證人乙○○，仍留於現場，並由路人報警，顯係丙○○對於證人乙○○及被
    告所提之「和解不要報警」並無共識，則證人乙○○未留於車禍現場，或等待警
    員到現場後，再一起離開，並致丙○○於警訊中提出過失傷害之告訴，即與常情
    無違。原審法院檢察署檢察官上訴意旨執此認被告有肇事逃逸犯行，顯無理由。
４、綜上所述，原審法院檢察署檢察官關於原審判決就被告肇事逃逸部分上訴所指各
    節，均難認有理由，亦應 予以駁回。
據上論斷，應依刑事訴訟法第三百六十八條，判決如主文。
本案經檢察官丁○○到庭執行職務。
中     華     民     國     九十三     年     十一     月    二十五     日
                                   臺灣高等法院臺中分院刑事第三庭
                                         審判長法　官  江　錫　麟
                                               法　官  林　欽　章
                                               法　官  胡  忠  文
右正本證明與原本無異。
服用酒類，不能安全駕駛動力交通工具而駕駛部分，不得上訴。
駕駛動力交通工具肇事，致人受傷部分，得上訴。
如不服本判決應於收受送達後十日內向本院提出上訴書狀，其未敘述上訴之理由者並
得於提起上訴後十日內向本院補提理由書（均須按他造當事人之人數附繕本）。
                                               書記官  許  美  惠
中     華     民     國     九十三     年     十一     月    二十六     日
附錄論罪法條
刑法第一百八十五條之三：
服用毒品、麻醉藥品、酒類或其他相類之物，不能安全駕駛動力交通工具而駕駛者，
處一年以下有期徒刑、拘役或三萬元以下罰金。
                                                              　　　　　Ｆ
